【裁判字號】    97,訴,2151
【裁判日期】    970822
【裁判案由】    違反毒品危害防制條例
【裁判全文】
臺灣彰化地方法院刑事判決              97年度訴字第2151號
公  訴  人  臺灣彰化地方法院檢察署檢察官
被      告  甲○○
上列被告因違反毒品危害防制條例案件，經檢察官提起公訴（97
年度毒偵字第1343號、2265號），本院裁定以簡式審判程序審理
，判決如下：
    主    文
甲○○施用第一級毒品，累犯，處有期徒刑柒月，扣案之注射針
筒及塑膠杓子各壹個均沒收之；又施用第一級毒品，累犯，處有
期徒刑柒月。應執行有期徒刑壹年，扣案之注射針筒及塑膠杓子
各壹個均沒收之。
    犯  罪  事  實
一、甲○○前因施用毒品案件，經強制戒治後，於民國91年1月
    27日執行完畢釋放，並由臺灣彰化地方法院檢察署檢察官以
    91年度戒毒偵字第139號為不起訴處分確定。又於94年間，
    因施用第一級毒品案件，經本院以94年度訴字第927號判決
    判處有期徒刑11月確定，業於96年1月2日執行完畢。詎仍不
    知警惕，復分別基於施用第一級毒品海洛因之犯意，（一）
    於97年3月18日下午1時許，在其位於彰化縣社頭鄉○○村○
    ○路○段345號之住處內，以將第一級毒品海洛因置入注射針
    筒內注射手臂方式，施用第一級毒品海洛因一次；（二）又
    於同年4月3日下午6時許，在同上址住處內，以相同之施用
    方式，施用第一級毒品海洛因一次。嗣分別於97年3月20日
    中午12時10分許，在彰化縣員林鎮○○里○○路○段631號為
    警查獲，並扣得注射針筒及塑膠杓子各1支；97年4月5日中
    午12時7分許，為警持臺灣彰化地方法院檢察署檢察官核發
    之強制到場（強制採尿）許可書在彰化縣警察局田中分局採
    驗尿液結果呈嗎啡陽性反應始查悉。
二、案經彰化縣警察局田中、員林分局報請臺灣彰化地方法院檢
    察署檢察官偵查起訴。
    理    由
一、本件被告甲○○所犯係死刑、無期徒刑、最輕本刑為三年以
    上有期徒刑或高等法院管轄第一審案件以外之罪，並於本院
    行準備程序時就被訴事實為有罪之陳述，本院合議庭依前揭
    規定，經評議結果，裁定改由受命法官獨任行簡式審判程序
    ，先予敘明。
二、上揭犯罪事實，業據被告甲○○迭於警詢、偵訊及本院行準
    備程序、審理程序時均坦承不諱，且其於97年3月20日及同
    年4月5日為警查獲時所採取之尿液，經送鑑驗結果，確呈嗎
    啡及可待因陽性反應，此有彰化縣警察局員林分局委託檢驗
    尿液代號與真實姓名對照認證單1紙、應受尿液採驗人尿液
    檢體採集送驗紀錄表1紙及詮昕科技股份有限公司97年4月3
    日及同年月22日濫用藥物尿液檢驗報告2紙附卷可稽，足認
    被告之自白應與事實相符，洵堪採信。
三、按修正毒品危害防制條例就施用毒品者，僅於「初犯」及「
    五年後再犯」二種情形，有其追訴條件之限制，即須於初犯
    經觀察、勒戒或強制戒治釋放後，五年內均無施用毒品之行
    為，始能認其前所實施之觀察、勒戒或強制戒治已足遮斷毒
    癮，而得於五年後再犯時，再予適用初犯之規定，重行觀察
    、勒戒等程序；倘五年內已經再犯，被依法追訴處罰，縱其
    第3次（或第3次以上）施用毒品之時間在初犯釋放五年以後
    ，即與「五年後再犯」之情形有別，且因已於「五年內再犯
    」，顯見其再犯率甚高，原實施觀察、勒戒或強制戒治，已
    無法收其實效，而無五年戒斷期之存在，自無再經觀察、勒
    戒及強制戒治之必要，應由檢察官逕行起訴，最高法院95年
    度台非字第59號判決、95年度台非字第65號判決及95年度第
    7 次刑事庭會議決定足供參照。本件被告前因施用毒品案件
    ，經強制戒治後，於91年1月27日執行完畢釋放。又於94年
    間，因施用第一級毒品案件，經本院以94年度訴字第927號
    判決判處有期徒刑11月確定，業於96年1月2日執行完畢，有
    臺灣彰化地方法院檢察署刑案資料查註紀錄表及臺灣高等法
    院被告前案紀錄表各一份附卷可稽；是被告於97年間再次施
    用毒品之犯行，即與觀察、勒戒或強制戒治執行完畢釋放後
    五年後再犯施用毒品罪之情形有別，應依法論科。
四、按海洛因係毒品危害防制條例所定之第一級毒品，不得非法
    施用。核被告所為，均係犯毒品危害防制條例第10條第1項
    之施用第一級毒品罪。被告為施用毒品而持有第一級毒品，
    其持有之低度行為應為施用之高度行為所吸收，均不另論罪
    。被告二次施用毒品犯行，犯意各別、行為互異，應分論併
    罰。又被告前於94年間，因施用第一級毒品案件，經本院以
    94 年度訴字第927號判決判處有期徒刑11月確定，業於96年
    1月2日執行完畢，有臺灣彰化地方法院檢察署刑案資料查註
    紀錄表及臺灣高等法院被告前案紀錄表各一份附卷可稽，被
    告於受有期徒刑之執行完畢後，五年內再犯有期徒刑以上之
    二罪，均為累犯，應依刑法第47條第1項規定，分別加重其
    刑。爰審酌被告曾有施用毒品罪前科，猶再施用本件毒品，
    惟其對他人權益之侵害仍屬有限，於警詢、偵訊中及本院行
    準備程序與審理時均已坦承犯行，暨其施用之情節等一切情
    狀，分別量處如主文所示之刑，並定其應執行之刑，以示懲
    儆。扣案之注射針筒及塑膠杓子各1支，均係被告所有供施
    用毒品所用之物，業據被告供承在卷，應依刑法第38條第1
    項第2款之規定宣告沒收。
據上論斷，應依刑事訴訟法第273條之1第1項、第299條第1項前
段，毒品危害防制條例第10條第1項，刑法第11條前段、第47條
第1項、第51條第5款、第38條第1項第2款，判決如主文。
本案經檢察官陳茂榮到庭執行職務
中    華    民    國    97    年    8    月    22    日
                  刑事第三庭     法  官  吳俊螢
以上正本證明與原本無異。
如不服本判決，應於判決送達後10日內，向本院提出上訴書狀，
上訴書狀應「敘述具體上訴理由」，並按他造當事人之人數附繕
本。「切勿逕送上級法院」。
中    華    民    國    97    年    8    月    22    日
                                 書記官  林怡吟
附錄本案論罪科刑法條全文：
毒品危害防制條例第十條
施用第一級毒品者，處六月以上五年以下有期徒刑。


司法院資訊處製作；財團法人民間司法改革基金會備份。
